【裁判字號】    99,附民上,159
【裁判日期】    991123
【裁判案由】    請求賠償損害
【裁判全文】
臺灣高等法院臺中分院刑事附帶民事訴訟判決  99年度附民上字第159號
上  訴  人
即  原  告  王逢珍
兼上一人
訴訟代理人  王木生
被 上訴 人
即  被  告  林海燕
            邱月瑾
            郭  鏡
            張美蘭
            李文吉
上列上訴人因被上訴人詐欺等案件（臺灣苗栗地方法院99年度重
訴字第5號、本院99年度上訴字第1584號）提起附帶民事訴訟，
請求損害賠償上訴事件，不服臺灣苗栗地方法院中華民國99年5
月31日第一審判決（99年度重附民字第2號），提起上訴，本院
判決如下：
    主  文
上訴駁回。
    事  實
甲、上訴人即原告方面：
    聲明及理由詳如附件所載。
乙、被上訴人即被告方面：
    未具聲明及理由。
    理  由
一、按刑事附帶民事訴訟，其刑事部分諭知無罪、免訴或不受理
    之判決者，應以判決駁回原告之訴，刑事訴訟法第503 條第
    1 項前段定有明文。次按因犯罪而受損害之人，於刑事訴訟
    程序得附帶提起民事訴訟，對於被告及依民法負賠償責任之
    人，請求回復其損害；法院認為原告之訴不合法或無理由者
    ，應以判決駁回原告之訴，同法第487條第1項、第502條第1
    項亦有明定。而前述「依民法負賠償責任之人」，係指該刑
    事案件中依民法規定應負賠償責任之人而言。故附帶民事訴
    訟之原告所主張之共同加害人，必以在刑事訴訟程序中經認
    定係共同侵權行為之人，始得謂為依民法負賠償責任之人，
    否則對之提起是項附帶民事訴訟，即難謂為合法（最高法院
    87 年度台抗字第278號裁定參照）。
二、經查，本件被告張美蘭被訴詐欺等案件，業經原審法院以98
    年度重訴字第 5號判決諭知無罪確定在案，是原審依刑事訴
    訟法第503條第1項前段規定，判決駁回原告之訴及其假執行
    之聲請，尚無違誤，上訴人即原告王木生此部分之上訴應予
    駁回。
三、又本件上訴人即原告王木生另具狀對被告李文吉提起刑事附
    帶民事訴訟，惟就本案犯罪事實觀之，被告李文吉並無參與
    詐騙原告之犯行，且檢察官亦未就原告遭詐騙之部分，對被
    告李文吉提起公訴，有本案起訴書及原審法院刑事判決可參
    。是上訴人即原告王木生對於刑事訴訟程序中未經認定係共
    同侵權行為人及非被告之李文吉提起附帶民事訴訟，依照首
    開說明，顯有未合，原審因而判決駁回原告之訴及其假執行
    之聲請，尚無違誤，上訴人即原告王木生此部分之上訴應予
    駁回。
四、再原告王逢珍並非本件被告林海燕等人被訴偽造文書等案件
    （即原審法院98年度重訴字第5號案件、本院99年度上訴字
    第1584號）中，經起訴書或原審、本院刑事判決所載之犯罪
    被害人，亦難認其因本件犯罪而受有損害，揆諸首揭規定，
    其起訴自不合法，原審因而判決駁回原告之訴及其假執行之
    聲請，尚無違誤，上訴人即原告王逢珍此部分之上訴應予駁
    回。
五、據上論結，依刑事訴訟法第490條、第368條，判決如主文。
中    華    民    國    99    年    11    月    23    日
            刑事第五庭  審判長法  官  趙  春  碧
                              法  官  林  宜  民
                              法  官  賴  恭  利
上列正本證明與原本無異。
不得上訴。
                              書記官  林  育  萱
中    華    民    國    99    年    11    月    23    日

司法院資訊處製作；財團法人民間司法改革基金會備份。
